【裁判字號】    98,家聲,9
【裁判日期】    980224
【裁判案由】    改定禁治產人監護人
【裁判全文】
臺灣臺中地方法院民事裁定               98年度家聲字第9號
聲  請  人  乙○○
相  對  人  己○○
上列當事人間聲請改定禁治產人監護人事件，本院裁定如下：
    主  文
禁治產人王雅炫（女，民國○○○年○月○日生，身分證統一編
號：Ｚ000000000號）之監護人，改由聲請人任之。
聲請程序費用由相對人負擔。
    理  由
壹、聲請意旨略以：聲請人之姐即禁治產人王雅炫（女、民國○○
    年○月○日生、身分證統一編號：Ｚ000000000號）前經本院於
    86年4月8日以85年度禁字第107號裁定宣告禁治產在案，嗣
    由相對人即王雅炫之外祖父擔任王雅炫之監護人。惟相對人
    現年事已高，無法善盡監護之責，而王雅炫之內祖父母已歿
    ，於父母過世後，均由聲請人照顧並同住一處，經親屬會議
    決議，同意改由聲請人任王雅炫之監護人，是為王雅炫之最
    佳利益計，爰依法聲請改定聲請人為王雅炫之監護人等語。
貳、相對人則陳稱：因年事已高，記性不好，無擔任監護人意願
    等語。
參、本院查：
一、按禁治產人應置監護人，民法第1110條定有明文。而禁治產
    人之監護人，本應依配偶、父母、與禁治產人同居之
    祖父母、家長、後死之父或母以遺囑指定之人等法定順
    序定之，亦為民法第1111條所明定。惟禁治產人之監護人若
    有不適任之情形時，依民法第1113條準用同法第1094條第2
    項之規定，自得由禁治產人、檢察官、當地社會福利主管機
    關或其他利害關係人之聲請，為禁治產人最佳利益，改定其
    他適當人選為監護人（最高法院90年度台抗字第658號裁定
    意旨，可資參照）。
二、聲請人主張王雅炫為其姐，王雅炫經本院以前揭禁治產宣告
    事件為禁治產宣告，相對人為王雅炫之外祖父即其監護人，
    王雅炫之父母、內祖父母均歿，由王雅炫之外祖母戊○○○
    二姑庚○○○、四姑甲○○、伯父丙○○、三叔丁○○組成
    親屬會議，決議改由與王雅炫同住之聲請人任王雅炫之監護
    人等事實，除據聲請人提出戶籍謄本6件、繼承系統表、新
    式除戶戶籍謄本各2件、舊式除戶戶籍謄本影本、親屬會議
    紀錄各1件為證外，並有本院調取之前揭禁治產宣告事件卷
    宗可稽，復經關係人即前揭親屬會議成員戊○○○、庚○○
    ○、甲○○、丙○○、丁○○於本院98年2月10日訊問時陳
    述明確，應堪信為真實。
三、聲請人另主張，相對人有上開不適任監護人之事由，亦為相
    對人所不否認。經查：管理他人事務時，應尊重本人意思之
    原則（民法第172條、第535條），於禁治產人之監護，亦有
    其適用，但因禁治產人業已心神喪失或精神耗弱，已致不能
    處理自己事務，故在解釋上，應解為「本人（禁治產人）之
    合理意思」，即「如禁治產人（本人）自己有判斷能力時，
    當有如此意思」以為判斷標準（參見陳棋、黃宗樂、郭振恭
    共著「民法親屬新論」420頁、94年5月修訂版1刷、三民書
    局股分有限公司發行）。本件相對人係18年12月18日出生，
    有戶籍謄本可證，則以相對人近八十高齡，是否能擔負照顧
    禁治產人之責，實不無疑問；又身為子女之禁治產人王雅炫
    如有判斷能力，亦必體諒外祖父年老體弱，並可推知王雅炫
    之合理意思，應不願再由相對人任其監護人，而有改定之必
    要。
四、綜上所述，現為禁治產人王雅炫監護人之相對人，既有前揭
    不適合繼續擔任王雅炫監護人之事實，是以，聲請人聲請改
    定王雅炫之監護人，自屬有據。而王雅炫之法定監護人即相
    對人既有不適任情形，且查無其他法定順位監護人（按：外
    祖母戊○○○未與王雅炫同住，業據其於前揭期日陳明，戊
    ○○○自非法定監護人），前揭親屬會議決議亦已決議由與
    王雅炫同住之聲請人任其監護人，相對人及前揭關係人於本
    院前揭期日時復均表示同意由聲請人擔任王雅炫之監護人，
    則聲請人與王雅炫既誼屬至親，且獲親屬會議及相對人信賴
    ，由其負責護養及照顧王雅炫並管理其財產，應能符合王雅
    炫之利益，自屬適當之人選。執此，本院認為由聲請人擔任
    王雅炫之監護人，應屬妥適，爰改定之。
肆、依非訟事件法第21條第2項前段，民事訴訟法第95條、第78
    條，裁定如主文。
中    華    民    國    98    年    2     月    24    日
                  家事法庭      法  官  劉長宜
以上正本係照原本作成。
如對本裁定抗告，須於裁定送達後10日內向本院提出抗告狀（須
附繕本）。
中    華    民    國    98    年    2     月    24    日
                                書記官   董美惠


司法院資訊處製作；財團法人民間司法改革基金會備份。
